臺灣高等法院高雄分院刑事判決　　　　 96年度上訴字第331號
上　訴　人　臺灣高雄地方法院檢察署檢察官
被　　　告　甲○○
　　　　　　　　　　(另案在臺灣高雄女子監獄執行中)
指定辯護人　本院公設辯護人　孫妙岑
上列上訴人因被告違反毒品危害防制條例案件，不服臺灣高雄地
方法院95年度訴字第3017號中華民國95年12月20日第一審判決（
起訴案號：臺灣高雄地方法院檢察署95年度偵字第12977 號），
提起上訴，本院判決如下：
    主  文
原判決撤銷。
甲○○共同販賣第一級毒品，未遂，處有期徒刑肆年陸月。扣案
之第一級毒品海洛因壹小包（驗餘淨重零點壹伍公克、空包裝重
零點公克）沒收銷燬之；包裝袋壹只沒收。
    事  實
一、甲○○明知海洛因業經公告列為毒品危害防制條例第2 條第
    2 項第1 款之第一級毒品，不得持有、販賣，竟與其男友乙○○ (未經移送偵查)， 共同基於販賣第一級毒品海洛因以
    牟利之犯意聯絡，於民國95年5 月7 日下午6 時34分許，先
    由丙○○以其門號0000000000號行動電話撥打乙○○持用之
    門號0000000000號行動電話，向乙○○購買第一級毒品海洛
    因半錢半 (約1 公克)， 價金新臺幣 (下同)7,000 元 ，並
    約定在位於高雄縣鳳山市○○路○段與文衡路交岔口附近之
    「東京藥局」前交易，乙○○應允後，遂囑咐甲○○騎機車
    前往上開地點將海洛因交付丙○○。嗣於當日晚間8 時許，
    甲○○與丙○○在高雄縣鳳山市○○路○段與文衡路口碰面
    後準備交付海洛因時，即為據報到場埋伏之員警當場查獲，
    致尚未完成交易而未得逞，並當場在甲○○穿著之褲子右後
    口袋內扣得乙○○所有海洛因1 小包（驗餘淨重0.15公克、
    空包裝重0.33公克），而查獲上情。
二、案經行政院海岸巡防署南部地區巡防局移送臺灣高雄地方法
    院檢察署檢察官偵查起訴。
    理  由
一、證人丙○○於檢察官偵查中所為之陳述，已依法具結，其並
    於本院到庭作證，經被告行使詰問權，證人未曾提及檢察官
    在偵查時有不法取供之情形，被告亦未釋明上開陳述有顯不
    可信之情況，依刑事訴訟法第159 條之1 第2 項規定，證人
    丙○○於偵查中之證言具有證據能力。又證人丙○○於警詢
    中之陳述，係審判外之陳述，本不得作為認定被告犯罪事實
    之證據，惟其等所為之上開警詢筆錄內容，業經檢察官、被
    告於本院審判程序表示同意作為證據，本院審酌上開警詢筆
    錄作成時，較無人情施壓或干擾，亦無不當取供之情形，認
    為以之作為本案之證據亦屬適當，依刑事訴訟法第159 條之
    5 第1 項規定，證人丙○○於警詢中之證言自具有證據能力
    。
二、訊據被告甲○○坦承有與乙○○共同販賣海洛因未遂犯行，
    惟辯稱：乙○○叫我拿海洛因給丙○○，我不知道交易之海
    洛因重量及價金等語。經查：
  (一)被告於上開時地與其男友乙○○共同販賣海洛因予丙○○，
    尚未交付即為警查獲，被告身上為警扣得海洛因粉末1 小包
    等情，業據被告於原審及本院審理中坦承不諱，並經證人丙○○於警偵詢及本院證述綦詳 (見警卷第8 至11頁、偵查卷
    第14、15頁、本院卷第61至64頁)， 復有丙○○所使用之門
    號0000000000號行動電話與門號0000000000號行動電話自95
    年5 月7 日下午6 時34分起至7 時7 分止之通聯紀錄及監聽
    譯文在卷可稽 (見偵查卷B1第70、96頁)， 此外，另有海洛
    因粉末1 小包扣案可憑，該扣案之粉末1 小包，經法務部調
    查局鑑定結果，確含第一級毒品海洛因成分，驗後淨重0.15
    公克，空包裝重0.33公克等情，有該局出具之鑑定通知書1
    份在卷可查。
  (二)乙○○目前行方不明，經本院傳拘未到，有送達證書及高雄
    市政府警察局前鎮分局96年3 月30日高市警前分偵字第0960
    007881號函附報告書足參 (見本院卷第34、51至54頁)。 乙○○雖未到庭說明，惟依卷附丙○○所使用之門號00000000
    00號行動電話與門號0000000000號行動電話自95年5 月7 日
    下午6 時34分起至7 時7 分止之監聽譯文顯示，與丙○○電
    話聯絡海洛因交易者係一名男子，丙○○與該男子於電話中
    約定交易地點時，丙○○曾對該男子稱：「東京藥局，你叫
    她去那邊和我會合。」、「你打電話給你" 妹阿" 說，我手
    機沒電了。」、「你跟她說我人正在東京。」，而該名男子
    於電話中亦曾對丙○○稱：「她拿過去了。」、「她在找，
    她還沒有找到，她說她找就知道。」等語，而證人丙○○於
    本院亦具結證述：我打上開電話買毒品，是一個男的接的，
    接電話之男子真實姓名我不知道，其綽號我忘記了等語甚明
     (見本院卷第62、64頁)， 足證本件並非被告親自與丙○○
    接洽毒品交易，而係由另一名男性共犯與丙○○接洽，已可
    認定。
  (三)被告供稱本案共犯係其男友乙○○等語，此部分雖未經證人
    丙○○證實，惟參諸被告自95年5 月8 日起羈押在台灣高雄
    看守所起迄至同年7 月3 日止，乙○○前往探訪之次數頻繁
    ，幾乎每日或隔數日即探訪被告，其二人於訪視時反覆討論
    本案案情及答辯技巧，乙○○於探訪時曾對被告說：「我跟
    妳說，各說各話，妳了解我的意思沒? 」 (指開庭時與丙○○各說各話)、 「妳管他怎麼講，電話又不是妳跟人家講的
    。」 (指被告不是與丙○○通電話之人)、 「他有拿到妳的
    東西嗎? 」、「妳身上有東西嗎? 」、「那天怎麼會搜到?
    」、「妳怎麼沒藏好? 」、「妳怎麼沒藏在內褲裏? 」 (指
    扣案之海洛因)等 情，有被告之接見登記表、接見錄音光碟
    譯文在卷可憑 (見偵查卷B1第101 至104 、128 至130 頁)
    ，可見乙○○與被告關係密切且其對本案案情極為瞭解，被
    告所供乙○○係共犯，應可採信。
  (四)關於本案毒品交易之數量及價金，證人丙○○於警偵詢中均
    陳稱：我以7,000 元向被告購買海洛因半錢半 (約1 公克)
    等語 (見警卷A1第9 頁、偵查卷B1卷第15頁)， 再依據卷附
    丙○○與乙○○之電話監聽譯文所示，證人丙○○於電話中
    稱：「我跟你說，等一下，一樣先拿5,000 元給你，初十全
    部給你。」等語，足證丙○○與乙○○約定交易之海洛因數
    量係半錢半 (約1 公克)， 價金係7,000 元，丙○○擬先給
    付5,000 元，餘款約定於當月10日給付，應可認定。證人丙○○於本院審理中證稱：我買1,000 元海洛因云云 (見本院
    卷第64頁)， 核與其先前於警偵詢中所述及前開電話監譯文
    不符，不足採信。又被告為警查獲當時，經警在其身上扣得
    之海洛因1 小包驗後淨重僅0.15公克，業如前述，雖與丙○○、乙○○約定交易之1 公克不符，惟據卷附被告在看守所
    之接見錄音譯文顯示，被告曾於乙○○探訪時表示：「那天
    沒有搜到那東西，只搜到1,000 元東西，我藏在身上，後來
    在廁所將它弄掉。」等語 (見偵查卷B1第129 頁)， 足證被
    告身上尚有未經查扣之海洛因，被告於遭查獲後，乘機將未
    扣案之海洛因在廁所銷燬。準此，足證被告擬交付予丙○○
    之海洛因非僅遭查扣之1 小包0.15公克而已，渠等交易之海
    洛因數量應如前所述係1 公克，已臻明確。
  (五)按海洛因量少價昂，販賣海洛因者有高利可圖，但政府查緝
    毒品不遺餘力，販毒者須承擔被查緝及重刑之風險，此為公
    眾週知之事實。衡諸常理，被告販賣毒品海洛因予丙○○應
    係有利可圖。再被告、乙○○與丙○○並非至親好友，而非
    法販賣海洛因之法定刑甚重，被告、乙○○殊無甘冒重刑而
    以其取得海洛因之原價或虧本轉售予丙○○之可能，因此，
    被告與乙○○非法販賣海洛因予丙○○，衡情應有賺取差價
    。被告及乙○○有營利之意圖，殆無疑義。
  (六)綜上所述，被告與乙○○共同以7,000 元之價格販賣第一級
    毒品海洛因約1 公克予丙○○，未及交付即為警查獲之事證
    明確，被告犯行洵堪認定。
三、查被告行為後，刑法業於94年2 月2 日修正公布，並於95年
    7 月1 日施行，而比較新舊法時應就罪刑有關之共犯、未遂
    犯、想像競合犯、牽連犯、連續犯、結合犯，以及累犯加重
    、自首減輕暨其他法定加減原因（如身分加減）與加減例等
    一切情形，綜其全部罪刑之結果而為比較（最高法院95年5
    月23日刑事庭第8 次會議決議參照）。茲比較相關修正條文
    如下：
  (一)被告行為時毒品危害防制條例第4 條第1 項雖未修正，惟併
    科罰金部分，依修正前刑法第33條第5 款規定「主刑之種類
    如下：五、罰金：1 元以上」，該罪之罰金刑為最低得科新
    臺幣3 元，最高得科新臺幣10,000,000元。而依修正後刑法
    第33條第5 款修正為「主刑之種類如下：五、罰金：新臺幣
    1,000 元以上，以百元計算之」之規定，該罪之罰金刑最低
    得科新臺幣1,000 元以上，最高得科新臺幣10,000,000元，
    比較新舊法，應以被告行為時之刑法第33條之規定計算併科
    罰金之最低額較有利於被告。
  (二)本件被告於犯罪時之刑法第64條第2 項、第65條第2 項有關
    死刑或無期徒刑減輕之規定分別為：「死刑減輕者，為無期
    徒刑，或為15年以下12年以上有期徒刑」、「無期徒刑減輕
    者，為7 年以上有期徒刑」，而修正後規定則為：「死刑減
    輕者，為無期徒刑」、「無期徒刑減輕者，為20年以下15年
    以上有期徒刑」，比較修正前後之規定，以修正前之規定對
    被告較為有利。
  (三)被告行為後，刑法第26條、第59條之規定亦經修正，依最高
    法院第8 次及第21次刑事庭會議決議，均認非屬法律之變更
    ，無新舊法比較之必要，應依一般法律適用原則，適用裁判
    時法。
四、按海洛因，為毒品危害防制條例第2 條第2 項第1 款所定之
    第一級毒品。被告販賣海洛因粉未及交付即為警查獲致未得
    逞，核其所為，係犯毒品危害防制條第4 條第6 項、第1 項
    之販賣第一級毒品未遂罪。被告與乙○○間，就上開犯行，
    有犯意聯絡及行為分擔，均為共同正犯。被告持有第一級毒
    品海洛因後，復進而販賣，其持有之低度行為應為販賣之高
    度行為所吸收，不另論其持有第一級毒品罪。被告已著手於
    販賣第一級毒品行為而不遂，應依刑法第25條第2 項未遂犯
    之規定，減輕其刑。又被告於本案因聽命其男友乙○○，而
    擔任交付毒品海洛因予丙○○之角色，其於本案並非立於主
    導地位，僅係附從其男友乙○○，惡性非重大，且交易之海
    洛因數量甚微，遠不及一般大盤商、中盤商之持有大批毒品
    數量，犯罪情節尚輕，縱認為科以毒品危害防制條例第4 條
    第1 項規定之最低度法定刑無期徒刑，猶嫌過重，實屬情輕
    法重，客觀上足以引起一般人之同情，被告之犯行顯有可憫
    恕之處，爰依刑法第59條規定酌量遞減其刑。
五、被告犯罪事證明確，原審法院予以論罪科刑，固非無據。惟
    查：原判決未認定被告與乙○○販賣予丙○○之第一級毒品
    海洛因數量係半錢半 (約1 公克)， 價金係7,000 元，致事
    實未明，尚有未洽。檢察官上訴意旨執此指摘原判決不當，
    為有理由，自應由本院撤銷改判。爰審酌被告明知施用毒品
    容易上癮且戒除不易，毒品除嚴重傷害個人身心外，亦足以
    腐蝕民心國基，危害甚深，竟為圖一己之私利而販售具成癮
    性、濫用性、侵害性之第一級毒品以營利，本不宜輕縱，惟
    念其販賣之毒品數量甚微，僅販賣海洛因1 次，尚未獲取販
    售所得利益，犯罪情節非重大，犯後坦承犯行，態度尚佳等
    一切情狀，量處如主文第2 項所示之刑，以示懲儆。扣案之
    海洛因1 小包（驗餘淨重0.15公克、空包裝重0.33公克）屬
    第一級毒品，已如前述，應依毒品危害防制條例第18條第1
    項前段規定，宣告沒收銷燬之。上開海洛因之外包裝袋1 只
    ，屬共犯乙○○所有供與被告共同販賣毒品所用之物，應依
    毒品危害防制條例第19條第1 項規定宣告沒收。至扣案之OK
    WAP 廠牌行動電話1 具（門號：0000000000號，序號：0000
    00000000000 號，含SIM 卡）、BENQ廠牌行動電話1 具（門
    號：0000000000號，序號：000000000000000 號，含SIM 卡
    ），雖係被告案發之際為警所扣得，惟觀諸上開偵卷第96頁
    所附之監聽譯文，丙○○並非撥打前開門號聯絡本件海洛因
    之交易事宜，且並無任何證據足認前揭行動電話2 具係供被
    告販賣海洛因聯絡之用，爰不另宣告沒收，附此敘明。
據上論結，應依刑事訴訟法第369 條第1 項前段、第364 條、第
299 條第1 項前段，毒品危害防制條例第4 條第1 項、第18條第
1 項前段、第19條第1 項，刑法第2 條第1 項、第11條、第28條
、第25條第2 項、第59條，判決如主文。
本案經檢察官方娜蓉到庭執行職務。
中　　華　　民　　國　　96　　年　　4 　　月　　27　　日
                  刑事第三庭    審判長法  官  周賢銳
                                      法  官  謝宏宗
                                      法  官  范惠瑩
以上正本證明與原本無異。
如不服本判決應於收受本判決後10日內向本院提出上訴書狀，其
未敘述上訴理由者，並得於提起上訴後10日內向本院補提理由書
狀（均須按他造當事人之人數附繕本）「切勿逕送上級法院」。
中　　華　　民　　國　　96　　年　　4 　　月　　27　　日
                                      書記官  吳華榮
附錄本案論罪科刑法條全文：
毒品危害防制條例第4條第1項
毒品危害防制條例第4條
製造、運輸、販賣第一級毒品者，處死刑或無期徒刑；處無期徒
刑者，得併科新臺幣1 千萬元以下罰金。
製造、運輸、販賣第二級毒品者，處無期徒刑或7 年以上有期徒
刑，得併科新臺幣7 百萬元以下罰金。
製造、運輸、販賣第三級毒品者，處5 年以上有期徒刑，得併科
新臺幣5 百萬元以下罰金。
製造、運輸、販賣第四級毒品者，處3 年以上10年以下有期徒刑
，得併科新臺幣3 百萬元以下罰金。
製造、運輸、販賣專供製造或施用毒品之器具者，處1 年以上7
年以下有期徒刑，得併科新臺幣1 百萬元以下罰金。
前五項之未遂犯罰之。
